【裁判字號】    89,上易,1624
【裁判日期】    890804
【裁判案由】    妨害名譽
【裁判全文】
臺灣高等法院臺南分院刑事判決            八十九年度上易字第一六二四號  Ｇ
      上  訴  人  臺灣臺南地方法院檢察署檢察官
      上  訴  人
      即  被  告  丙  ○  ○
右上訴人等因被告妨害名譽案件，不服臺灣臺南地方法院八十九年度易字第一七七
號中華民國八十九年八月四日第一審判決（起訴案號：臺灣臺南地方法院檢察署八十
九年度偵字第四四三一號），提起上訴，本院判決如左：
      主      文
原判決撤銷。
丙○○意圖散布於眾，而散布文字，指摘足以毀損他人名譽之事，累犯，處有期徒刑
伍月，如易科罰金以參佰元折算壹日。
扣案之傳單壹紙沒收。
      事      實
一、丙○○於民國（下同）八十四年間因偽造有價證券案件，經本院判處有期徒刑三
    年一月確定，甫於八十八年二月二十日執行完畢，猶不知警惕，因與乙○○（現
    改名為王雅微）有債務糾紛，竟意圖散布於眾，於八十九年二月二十二日晚間至
    翌日早晨，在乙○○住於台南縣安定鄉六嘉村六塊寮五七號住處對面至台南市○○街與安和路口紅綠燈之十數支電線桿上，張貼「六嘉村的花痴乙○○：：硬要
    人家娶你死不要臉：：已有神經病傾向：：沒人敢娶妳」等文字的傳單數紙，指
    摘足以毀損乙○○名譽之事。
二、案經乙○○提出上開傳單一紙，訴請台灣台南地方法院檢察署檢察官偵查起訴。
      理      由
一、訊據上訴人即被告丙○○坦承積欠乙○○（即王雅微）十六萬元債務，惟矢口否
    認有何誹謗犯行，辯稱：伊未張貼上開文字，伊的能力無法以電腦打印本件之文
    字云云。經查：上揭傳單上「花痴、神經病傾向、硬要人家娶你、死不要臉」等
    文字，顯然足以毀損乙○○之名譽，有該傳單一紙在卷可參，次查，上開傳單係
    被告張貼之事實，業據王雅微於警訊及歷次偵審中指訴歷歷，復經親眼目睹被告
    站立於張貼上開文字於電線桿旁之甲○○於本院證述伊發現住家對面電線桿有一
    人乃趨前被告欲離去，因電線桿傳單上有伊家新改電話遂請被告到伊家並告以被
    告與乙○○之糾紛伊不管，但不要騷擾到伊家‧‧‧被告有承認傳單係伊貼等語
    ，證人丁○○於本院亦證稱：伊有聽到吵架聲，男的有說隔天要去貼傳單等語，
    且有張貼該文字的現場照片五幀及傳單一紙在卷可憑，事證已甚明確。被告與乙○○固有債務糾紛，此為雙方所不爭執，甲○○為乙○○之弟，惟與乙○○不睦
    ，係因溜狗時發現被告張貼的傳單上竟載伊家電話，才請被告至其家中說明，業
    據甲○○到場陳述甚明，甲○○實無故意設詞誣陷被告之必要，丁○○立場客觀
    ，其證言自堪採酌。被告辯稱伊無能力打印或非其張貼云云，顯係事後卸責之詞
    ，核無可採。本件事證明確，被告犯行堪以認定。
二、核被告意圖散布於眾，而散布文字，指摘足以毀損他人名譽之事，所為係犯刑法
    第三百十條第二項、第一項之罪。公訴人認被告犯有刑法第三百十條第一項之誹
    謗罪嫌，容有未洽，應依刑事訴訟法第三百條之規定，於不妨害事實同一之範圍
    內，變更檢察官所引應適用之法條而判決。又被告前於八十四年間，因犯偽造有
    價證券案件，經本院判處有期徒刑三年一月確定，於八十八年二月二十日執行完
    畢，有本院被告全國前案紀錄表在卷可按，其於五年之內再犯本件有期徒刑以上
    之罪，為累犯，應依法加重其刑。
三、原審予以論罪科刑固非無見，惟檢察官起訴法條認被告涉犯刑法第三百十條第一
    項之誹謗罪嫌，原審審理結果認係犯同條第二項之罪，未依刑事訴訟法第三百條
    之規定，變更起訴之法條，即有未洽，又扣案之傳單一紙為被告所有供犯罪所用
    之物，原審未予諭知沒收，亦有疏漏。檢察官上訴意旨循被害人請求認原審量刑
    過輕，被告上訴否認犯罪，雖均無可取，惟原判決既有可議，自應予以撤銷改判
    。爰審酌被告犯罪之動機、目的、手段、素行、智識程度、所生危害、與被害人
    關係及犯罪後否認犯行毫無悔意等一切情狀，量處如主文第二項所示之刑，並諭
    知易科罰金之折算標準，以資懲儆。扣案之傳單一紙為供犯罪所用之物，且屬被
    告所有，爰依刑法第三十八條第一項第二款宣告沒收。
據上論斷，應依刑事訴訟法第三百六十九條第一項前段、第三百六十四條、第二百九
十九條第一項前段、第三百條，刑法第三百十條第二項、第一項、第四十一條、第四
十七條、第三十八條第一項第二款，罰金罰鍰提高標準條例第一條前段、第二條，判
決如主文。
本件經檢察官劉榮堂到庭執行職務。
中    華    民    國      八十九      年      十一      月      十六    日
                                  臺灣高等法院臺南分院刑事第二庭
                                      審判長法官  游    明    仁
                                            法官  陳    清    溪
                                            法官  蘇    重    信
右正本證明與原本無異。
不得上訴。
          法院書記官  李    珍    鳳
中    華    民    國      八十九      年      十一      月       十七   日
附錄本判決論罪科刑法條：
刑法第三百十條第一項：意圖散佈於眾，而指摘或傳述足以毀損他人名譽之事者，為
                      誹謗罪，處一年以下有期徒刑、拘役或五百元以下罰金。
              第二項：散布文字、圖畫犯前項之罪者，處二年以下有期徒刑、拘役
                      或一千元以下罰金。


司法院資訊處製作；財團法人民間司法改革基金會備份。
